【裁判字號】    97,易,160
【裁判日期】    970612
【裁判案由】    賭博
【裁判全文】
臺灣基隆地方法院刑事判決               97年度易字第160號
公  訴  人  臺灣基隆地方法院檢察署檢察官
被      告  戊○○
            丁○○
選任辯護人  張漢榮律師
            林宇文律師
被      告  丙○○
                    （另案在國防部台南監獄受刑中）
上列被告等因賭博案件，經檢察官提起公訴（96年度偵字第5827
號），本院判決如下：
    主  文
丁○○共同意圖營利，供給賭博場所，處有期徒刑伍月，如易科
罰金，以新臺幣壹仟元折算壹日。扣案如附表編號1至12所示之
物均沒收。
戊○○共同意圖營利，供給賭博場所，處有期徒刑月，如易科
罰金，以新臺幣壹仟元折算壹日。扣案如附表編號1至12所示之
物均沒收。
丙○○在公眾得出入之場所賭博財物，處罰金新臺幣捌仟元，如
易服勞役，以新臺幣壹仟元折算壹日。扣案如附表編號1至9、13
所示之物均沒收。
丙○○其餘被訴賭博部分無罪。
    事  實
一、丁○○自民國94年5月26日起接手經營位於基隆市○○區○○街236號凱迪電子遊藝場（下稱凱迪遊藝場），詎其明知
    不得以電子遊戲機供為賭博之器具，竟基於反覆持續意圖營
    利及賭博財物之概括犯意，在上開遊戲場之公眾得出入場所
    內，供給賭博場所，擺設電動賭博機具水果盤機台10台、麻
    將機台9台、五PK機台10台、金牌瑪琍7台、彈珠機台6台、
    金象王機台2台、飛龍機台2台，供不特定賭客把玩並與之對
    賭，並分別自95年3月1起、95年5月11日起以每月新臺幣（
    下同）晚班（0時至8時）27000元、中班（16時至24時）250
    00元之薪資，先後僱用同有上開犯意聯絡之戊○○、甲○○
    （應由檢察官另行偵辦）擔任晚班、中班現場服務人員及開
    分、洗分員，其經營方式係由賭客以現金向店員開分，再以
    押注之方式與電子遊戲機對賭輸贏，若贏時機台分數會增加
    ，再以機台所累計之分數，視賭博機台種類以1比1或1比10
    之比例，於洗分時換取寄分卡，俟不續玩時，再按原比例向
    店員兌換現金歸其所有或直接示意店員洗分兌換現金，再由
    店員計算機台上之剩餘分數後，當場交付現金與賭客；若輸
    則分數減少，藉此射倖方式計算輸贏，與不特定人賭博財物
    ，並牟取利益。嗣於96年10月17日18時20分許，員警己○○
    喬裝賭客至該店把玩彈珠機台，發現店員甲○○有兌換現金
    與賭客之情事，惟因警力不足未及時查緝，乃於96年11月13
    日23時許，再由員警庚○○喬裝賭客前往凱迪遊藝場把玩「
    水果盤」賭博機台，待次日1時40分許贏得寄分卡300 0 分
    （1000分1張、500分4張）後，遂將寄分卡拿給戊○○，表
    示要離開，戊○○旋於店內櫃台處取出3000元交付庚○○，
    經庚○○清點無誤後，隨即表明身分當場查獲戊○○及在該
    店內以彈珠機台賭博財物之賭客丙○○，並在現場扣得如附
    表編號1至7所示之賭博用電子遊戲機具（含IC板）共46台、
    如附表編號9、10所示在兌換籌碼處之財物、如附表編號8、
    11 所示丁○○、戊○○所有供本案賭博所用之物及如附表
    編號12所示丙○○所有因本案賭博所得之物，而查悉上情。
二、案經基隆市警察局第三分局報告臺灣基隆地方法院檢察署檢
    察官偵查起訴。
    理  由
壹、證據能力方面
一、供述證據部分
  (一)按被告以外之人於審判外之言詞或書面陳述，除法律有規定
    者外，不得作為證據，刑事訴訟法第159條第1項定有明文。
    查基隆市警察局維新小組探訪工作報告表，係屬被告以外之
    人於審判外之書面陳述，因被告於刑事答辯狀內表示不同意
    作為證據，本院復查無同法第159條之1至第159條之5等例外
    得作為證據之情形，依前揭規定，自不得作為本案認定犯罪
    事實存否之證據。
  (二)次按被告以外之人於偵查中向檢察官所為之陳述，除顯有不
    可信之情況者外，得為證據，刑事訴訟法第159條之1第2項
    定有明定。所稱「不可信之情況」，法院應審酌被告以外之
    人於陳述時之外在環境及情況，例如：陳述時之心理狀況、
    有無受到外力干擾等，以為判斷之依據，故係決定陳述有無
    證據能力，而非決定陳述內容之證明力（參見法院辦理刑事
    訴訟案件應行注意事項第89點）。查證人庚○○、張新明、
    甲○○於偵查時之證述及同案被告戊○○、丙○○於偵查時
    以證人身分所為之證述，固屬傳聞證據（被告戊○○、丙○○相對於其餘被告而言，係屬被告以外之人），惟其等於偵
    查時所為之證述，業經具結及核閱筆錄無訛後簽名（詳見各
    該筆錄及證人結文），亦查無其等偵訊時有遭受檢察官恐嚇
    等外力干擾之情事，可見依其等陳述時之外在環境及情況，
    並無顯不可信之情況，復經本院依證人身分傳喚庚○○、戊○○、丙○○到庭具結作證，並行證人之交互詰問，予以被
    告詰問上述證言之機會（張新明部分未經當事人聲請傳喚，
    惟已提示證言予以被告閱覽、辯論之機會），依前揭規定，
    自得作為本案之證據。
  (三)又按被告以外之人於審判外之陳述，雖不符刑事訴訟法第15
    9條之1至第159條之4之規定，而經當事人於審判程序同意作
    為證據，法院審酌該言詞陳述或書面陳述作成時之情況，認
    為適當者，亦得為證據；當事人、代理人或辯護人於法院調
    查證據時，知有第159條第1項不得為證據之情形，而未於言
    詞辯論終結前聲明異議者，視為有前項之同意，同法第159
    條之5定有明文。查被告3人對彼此間於警詢之陳述、證人庚○○於警詢之證述及本院下列所引之文書證據之證據能力，
    於本院準備程序及審理時均未表示爭執或聲明異議，本院審
    酌該等言詞及書面陳述作成時之情況，尚無違法不當及證明
    力明顯過低之瑕疵，亦認為以之作為證據應屬適當，爰逕依
    刑事訴訟法第159條之5規定，認前揭證據資料均例外有證據
    能力。
二、非供述證據部分
  (一)按檢察官、檢察事務官、司法警察官或司法警察逮捕被告、
    犯罪嫌疑人或執行拘提、羈押時，雖無搜索票，得逕行搜索
    其身體、隨身攜帶之物件、所使用之交通工具及其立即可觸
    及之處所，刑事訴訟法第130條定有明文。次按現行犯，不
    問何人得逕行逮捕之；犯罪在實施中或實施後即時發覺者，
    為現行犯，同法第88條第1項、第2項亦有明定。查本件係員
    警庚○○喬裝賭客至凱迪遊藝場把玩「水果盤」賭博機台，
    待贏得寄分卡3000分（1000分1張、500分4張）後，以寄分
    卡向被告戊○○換得現金而當場查獲戊○○及在店內把玩機
    台之被告丙○○等情，業據被告戊○○、丙○○供承不諱，
    且經證人庚○○於警詢、偵訊及本院審理時證述甚詳，是被
    告戊○○、丙○○係賭博罪之現行犯，而該店之坪數不大，
    此觀之現場查緝相片（見偵查卷第40至52頁）即明，故司法
    警察於逮捕現行犯戊○○、丙○○時，逕行搜索其等立即可
    觸及之處所即凱迪遊藝場店內範圍，自屬合法搜索。從而，
    警方依法搜索而扣押如前揭事實欄所載可為證據或得沒收之
    物，當屬實施刑事訴訟程序之公務員依法定程序取得之物證
    ，自得為證據。至警方於搜索、扣押筆錄內雖未記載本件係
    依刑事訴訟法第130條執行附帶搜索，並誤載前揭物品為另
    案應扣押之物，並不影響本案實質係實施附帶搜索及本案扣
    押之認定，辯護人以本件扣得如附表所示之物，係警方不當
    發動臨檢而非法搜索、扣押所取得之物，並無證據能力云云
    ，核不足採。
  (二)又現場蒐證光碟、光碟翻拍照片及現場照片，乃以科學、機
    械方式，對於所拍攝內容所為忠實且正確之記錄，非被告以
    外之人於審判外之陳述，無刑事訴訟法第159條第1項規定之
    適用，亦查無違反法定程序取得之情形，當有證據能力。
貳、實體方面
一、有罪部分
  (一)認定事實所憑之證據及理由
  1.被告丁○○、戊○○部分
    訊據被告丁○○固坦承其自94年5月26日起接手經營凱迪遊
    藝場，並自95年3月1日起以每月27000元之薪資僱用被告戊○○擔任現場開分、洗分員，惟矢口否認有何前揭賭博犯行
    辯稱：其係輕度肢障者，謀生不易，好不容易經營凱迪遊藝
    場，若涉及賭博情事遭查獲，將遭吊銷營業執照並最高可罰
    鍰250萬元，其不可能會指示員工戊○○兌換現金給客人，
    其僱用人員時，都會告知不可以與客人兌換現金，並要求查
    核客人身分證，不准未滿18歲之人進入把玩機台，本案兌換
    現金純屬戊○○個人行為云云。其選任辯護人另辯護稱：警
    方於96年10月17日至凱迪遊藝場所錄製之光碟雖有店員甲○○將手中折疊紙狀物交與一名男子之畫面，惟甲○○所交付
    係何物，在畫面中無從得悉，縱係交付金錢，亦非必然係兌
    換金錢，而證人己○○所證不無夾雜個人之判斷，自難遽此
    認定凱迪遊藝場有賭博之情事，至店員戊○○雖有兌換現金
    與警員之行為，惟此係戊○○為圖得業績獎金，希望客人下
    次能再來把玩而主動換給，與被告丁○○無涉，且本案係戊○○個人在警員誘捕偵查中所為之賭博行為，警方僅查得戊○○一人涉及兌換現金與喬裝賭客之警員，並無其他賭博之
    相關人證、物證，則被告丁○○經營凱迪遊藝場是否本即具
    有賭博為業之犯意，即大有疑問。縱認凱迪遊藝場內確實有
    賭博之行為，惟刑法第268條主觀不法構成要件中需行為人
    具備營利之不法意圖，即稱開設賭場聚賭抽頭之意圖，行為
    人若無抽頭意圖，而希冀以自己參與賭博而贏得財物，則不
    構成該罪，是公訴人起訴本案賭博之方式，顯係以電子遊戲
    機作為賭博工具，與客人互賭輸贏，自無所謂意圖營利之不
    法意圖。再就普通賭博罪而言，其性質係對行必要共犯，而
    本案喬裝賭客之警員主觀上既已欠缺賭博之犯意，縱有戊○○個人單方賭博之行為，亦無法遂行賭博罪之犯行，故依法
    應諭知被告丁○○無罪之判決云云；被告戊○○則坦承自95
    年3月1日起以每月27000元之薪資受雇於被告丁○○，擔任
    凱迪遊藝場之現場開分、洗分員，並於97年11月14日凌晨1
    時40分許，當喬裝賭客之警員庚○○交付3000分寄分卡，示
    意離開時，有兌換3000元之現金與庚○○等情，惟矢口否認
    97年11月14日以外之賭博犯行，辯稱：兌換現金與警員係其
    個人為圖得業績獎金所為，與被告丁○○無涉，且其自凱迪
    遊藝場工作以來，僅有1次兌換現金給客人（即被查獲這次
    ），並無其他兌換現金之情事云云。經查：
  (1)被告丁○○自94年5月26日起接手經營凱迪遊藝場，為該店
    實際負責人，並在店內不特定人得任意出入之公眾場所內，
    擺設如附表1至7所示具有押分、積分功能，且得失分取決於
    不特定或然機率之電子遊戲機，供不特定人士依機台種類以
    分數與現金1比1或1比10之比例，交付現金與店員開分把玩
    ，且自95年3月1起、95年5月11日起以每月27000元、25000
    元之薪資，先後僱用被告戊○○、其弟媳甲○○擔任晚班、
    中班現場服務人員及開分、洗分員等情，業據被告丁○○、
    戊○○供承不諱，並經證人甲○○於偵訊及本院審理時證述
    明確（見偵查卷163至164頁、本院卷第139頁），復有基隆
    市政府電子遊戲場營業級別證、基隆市政府營利事業登記證
    各1紙、基隆市政府97年2月14日基產商參字第0970011970號
    函檢送之凱迪遊藝場營利事業設立登記資料影本乙份、現場
    查獲照片50張在卷可稽（見偵查卷第99頁、第109至145頁、
    第40至52頁），是被告丁○○係凱迪遊藝場負責人，在店內
    擺設前揭具射倖性之電子遊戲機，並僱用被告戊○○及其弟
    媳甲○○，以前揭方式共同經營凱迪遊藝場之事實，首堪認
    定。
  (2)又96年11月13日23時許，員警庚○○喬裝客人前往凱迪遊藝
    場把玩「水果盤」電子遊戲機台，待次日1時40分許贏得寄
    分卡3000分（1000分1張、500分4張）後，遂將寄分卡拿給
    被告戊○○，表示要離開，被告戊○○旋於店內櫃台處取出
    3000元交付庚○○，經庚○○清點無誤後，隨即表明警員身
    分而當場查獲被告戊○○等情，業據被告戊○○供承不諱，
    並經證人即查獲員警庚○○於警詢、偵訊及本院審理時證述
    甚詳（見偵查卷第18至20頁、第81至82頁、第147至148頁、
    本院卷第76至78頁、第82頁），且有員警當天錄製之蒐證光
    碟1片及證人庚○○製作之取締七堵區○○街236號凱迪遊藝
    場賭博電玩譯文1份、現場查獲照片在卷可稽（見偵查卷第
    182 頁、第65至66頁），復經本院當庭勘驗屬實，製有勘驗
    筆錄附卷可按（見本院卷第143頁），足證凱迪遊藝場有以
    電子遊戲機具供客人押分把玩，待洗分取得寄分卡後，可持
    寄分卡兌換現金之賭博情事甚明。又警員庚○○係執行查緝
    任務始至凱迪遊藝場把玩電子遊戲機，其主觀上雖無賭博之
    犯意，而無從與被告丁○○、戊○○間成立賭博犯行，惟其
    查獲兌換現金之情節，仍可以作為凱迪遊藝場內有賭博情事
    之證明，故被告丁○○之辯護人以該次不構成賭博罪，即認
    本件應諭知無罪之判決，尚嫌速斷。
  (3)另警方本案查獲前之96年10月17日，亦曾由員警己○○喬裝
    客人至凱迪遊藝場把玩電子遊戲機，當時即發現其在旁把玩
    電子遊戲機之客人向店員甲○○要求洗分離開，店員甲○○
    至該客人處洗分後，即至櫃台處取現金兌換給該名客人等情
    ，復據證人即查獲員警己○○於本院審理時證稱：「（你自
    己在96年11月13日之外，其他時間有無去查緝過？）有，但
    時間忘記了，我有蒐證到小姐換錢給客人的情形，時間是在
    96年10月17日。」「（當時是蒐證到何種程度？）我當時是
    在裡面把玩彈珠台，我看到我右邊的客人把玩彈珠台，客人
    有告知小姐他要走了，小姐第一次走過來看分數，再進去櫃
    台，然後第二次走過來是拿錢給客人，剛好被我的攝影機錄
    到。」「10月17日我親眼看到他說要洗分，小姐過來洗分，
    第二次小姐過來，客人也走過來，兩人剛好在我後面，我聽
    到客人說我要走了，然後回去看錄影帶就有看到他們換錢的
    動作。」「｛96年10月17日當天在現場攝錄的情形是否如偵
    查卷153頁到157頁所示？（提示並告以要旨）｝是。」「（
    你看到要洗分的客人是否翻拍照片上的客人？）對。」「｛
    當天當班的小姐就是翻拍照片上的小姐？（提示並告以要旨
    ）｝是，就是這位胖胖的小姐。」「（你有看到小姐手上拿
    現金給客人的畫面？）如果我記憶沒有錯的話，我在現場有
    轉頭看到小姐手上拿錢過來要給客人。」「我沒有看到小姐
    拿錢到客人手上的過程，但小姐拿錢走過來靠近客人這個部
    分，我有看到，就是她第二次走過來時，我轉頭有看到她拿
    錢給客人，但是沒有看到拿多少錢給客人。」「（你剛說沒
    有看到拿多少錢給客人，為何在工作表有寫此次客人兌換新
    台幣800元？）我當場有聽到客人說要洗分數80，因為1分是
    10 塊，所以是800，我才轉述給張督察。客人是坐我隔一台
    機器而已，我現在想清楚是客人說要洗分，因為他就坐在我
    隔一台機器，我有看他的機台是80分，所以才知道他是換了
    800元的台幣。」等語明確（見本院卷第84頁、第87至88頁
    ），且經本院當庭勘驗96年10月17日員警至案發現場錄製之
    蒐證光碟，勘驗結果為：「一、光碟畫面時間16分32秒許，
    偵查卷第154頁第1張照片上之女子（即甲○○）自櫃台處往
    前走向畫面左側處，並於16分45秒許再自該處走回櫃台。
    二、光碟畫面時間17分17秒，偵查卷第154頁第2張照片上之
        男子出現在畫面中，並取出口袋內皮夾，將某物放入皮
        夾內，再從口袋內取出香煙抽取，並兩手交叉做等待狀
        。三、光碟畫面時間18分40秒，被告丁○○走入店內櫃
        台處，有1名男子以台語稱：「大仔，少年輸1萬」，被
        告丁○○即轉頭走至該名男子處，此時上開等候之男子
        聽聲音亦回頭觀看，然後甲○○自櫃台處走向該名等候
        之男子，左手有摺紙的動作並將左手所拿折疊紙狀物，
        交與該名等候之男子，該名等候男子接取該物後旋即離
        開。」有本院97年5月29日當庭製作之勘驗筆錄在卷可
        稽（見本院卷第141至142頁），此內容核與證人己○○
        前揭證述情節相符，並有光碟翻拍畫面10張附卷可參（
        見偵查卷第153至157頁），堪認證人己○○之前揭證述
        為可採，而警員庚○○僅曾於96年11月13日進入凱迪遊
        藝場消費2次，警員己○○亦僅曾於96年10月17日、同
        年11月13日進入該店消費3次（96年11月13日下午、晚
        上與庚○○各進入1次），分據證人庚○○於偵訊、己○○於本院審理時證述甚明（見偵查卷第148頁、第85
        頁、第88頁），是警方在僅3次前往凱迪遊藝場店內查
        緝之行動中，即有2次發現客人與店員以洗分或寄分卡
        兌換現金之賭博情事，顯見該店內之賭博行為非係單一
        事件，且依前揭證述及勘驗內容，員警庚○○及96年10
        月17日光碟畫面中另名賭客以寄分卡或洗分方式兌換現
        金之過程極為順利，益見該店之賭博行為係慣常行為，
        非偶一為之，故被告丁○○經營之凱迪遊藝場確有由賭
        客把玩電子遊戲機具後，依一定比例將積分以洗分或持
        寄分卡兌換現金之方式而與不特定客人賭博之情事，應
        堪認定。
  (4)按刑法第268條之意圖營利供給賭博場所及聚眾賭博罪，須
    行為人主觀上具有營利之不法意圖，惟此營利之不法意圖，
    不應局限於所謂之「抽頭」意圖而已，舉凡供給賭博場所與
    聚眾賭博者，其意在於營利，且有利可圖，即與該條之構成
    要件相符。查被告丁○○經營之凱迪遊藝場內擺設扣案如附
    表編號1至7所示之電子遊戲機共46台，經營台數非微，且其
    自承「凱迪遊藝場」係向他人頂讓而來，故其經營「凱迪遊
    藝場」，除須備有頂讓之資本外，尚須負擔一定之人事、租
    金及其他經營之成本，且其係以經營此遊戲場為其事業之一
    ，可知其經營此遊戲場之目的在於獲利。而電子遊戲機之程
    式於設計之初即已隱含該遊戲機具有較高獲勝機率，此從經
    營者必須花費資金購買或租用遊戲機台，並提供場所擺放而
    仍能獲利等情觀察，事實即已灼然甚明，否則如僅單純與客
    人有等同機率之輸贏，何須大費週章，花費資金取得場所、
    擺設機具，並僱用3班人員24小時營業及提供冷氣、免費茶
    水服務，然卻與把玩之客人處於同等輸贏之機率，此與經驗
    法則及常情均不相符，足徵被告丁○○提供凱迪遊藝場之場
    所供不特定人賭博之目的即在於意圖營利等情，亦堪認定。
    被告丁○○辯護人辯稱本件縱有賭博情事，亦係單純以賭博
    工具，與客人互賭輸贏，並未抽頭，故無所謂意圖營利之不
    法意圖云云，顯不足採。
  (5)被告丁○○雖辯稱其僱用人員時，都會告知不可以與客人兌
    換現金，本案兌換現金與庚○○，純屬被告戊○○之個人行
    為云云；被告戊○○亦辯稱兌換現金給庚○○，係其個人行
    為，且僅此1次，並迭於偵訊及本院審理時證述：其會兌換
    現金給庚○○，係為招攬新客人，讓業績成長，看可否達成
    每月10萬元之營業額，而獲得5000元之獎金云云（見偵查卷
    第55至57頁、第93頁、第168頁、本院卷第91頁），惟被告
    戊○○因離婚，且有2名女子待養，經濟負擔沈重，案發時
    除晚間擔任凱迪遊藝場之店員外，白天並在百貨公司工作，
    業據被告戊○○於偵訊及本院審理時供述及證述甚明（見偵
    查卷第57頁、本院97年5月8日審判筆錄），顯見其經濟甚為
    拮据，凱迪遊藝場之收入係其重要生活來源，且其自稱其在
    凱迪遊藝場工起至被查獲止，僅領過1次獎金，可見欲達成
    每月10萬元營業額並不容易，是倘非受老闆即被告丁○○指
    示與客人兌換金錢，實無僅為甚難達到且金額不高之獎金，
    而甘冒被查緝賭博後將遭法院判刑並失去該工作之風險，自
    行兌換現金給賭客。又經質之被告即證人戊○○兌換給庚○○之現金何來，其於檢察官初訊時證稱：係以客人來消費的
    錢換的等語（見偵查卷第56頁），於檢察官第2次訊問時並
    補稱：當時換給警員的錢是從店裡拿的，之後其再自己補進
    去等語（見偵查卷第93頁），嗣於本院審理時則證稱：其換
    給庚○○的錢是放在櫃台內自己的錢等語（見本院卷第92頁
    ），不論證稱係由店內客人消費錢換取，再由自己補足或自
    己錢換取，均證述係以其個人金錢為之，則為獲取甚難達到
    之5000元獎金，而自掏腰包支付3000元，孰人能信？再參以
    被告戊○○自承係自櫃台抽屜處取出現金，是被告戊○○顯
    係以店內之現金兌換給庚○○甚明，而店內開分均有開分紀
    錄，有扣案之開分紀錄表可參，且每班寄分卡係固定，洗分
    亦有紀錄，亦據證人甲○○於本院審理時證述甚明（見本院
    卷第142頁），故被告戊○○拿取店內現金兌換客人之寄分
    卡之事，一核對即可查知，是倘非被告丁○○授意而為，被
    告戊○○豈敢自行挪用店內現金而招致被訴侵占之刑責？況
    被告戊○○於本院審理時證述：每月10萬元營業額係以實收
    現金計算等語（見本院卷第94頁），則其以店內現金兌換給
    庚○○，豈不使實收現金減少致業績額降低，而更難獲得50
    00元之獎金？是由此均足證被告戊○○辯稱及證稱兌換現金
    給庚○○，係為增長業績，獲取獎金，仍其個人行為云云，
    不足採信。至被告丁○○提出之員工須知固載明「本店機檯
    純娛樂，不得兌換現金及獎品，如小姐擅自作主有不當的行
    為，查知，一切後果由小姐自行負責與承擔」等語（見偵查
    卷第34頁），惟經營賭博性電子機具業者為掩人耳目及避免
    日後被查緝而預先製作對自己有利之證據，所在多有，故尚
    難以此員工須知，即認該店並無賭博情事或純係店員個人所
    為，仍應以具體事證認定，而該店確有賭博情事，且非純係
    店員個人所為，已如前述，是此員工須知自難為有利被告丁○○之認定。另證人即同案被告丙○○於本院審理時固證稱
    ：其進入凱迪遊藝場時被告戊○○有告知店內是純娛樂，不
    得兌換現金，其換取寄分卡時，又再告訴他一次不能兌換現
    金等語（見本院卷第135之1頁、第136頁），惟警員庚○○
    、己○○喬裝客人於被告戊○○當班時前往凱迪遊藝場把玩
    電子遊戲機具時，被告戊○○均未告知其等該店係純娛樂，
    不得兌換現金，已據證人庚○○、己○○於本院審理時詰證
    明確（見本院卷第82頁、第89頁），何以獨對丙○○為前揭
    告知，已啟人疑竇，且丙○○於警詢時對警員詢問寄分卡可
    否換錢，其答稱「應該是可以」，有本院當庭勘驗警員錄音
    帶之勘驗筆錄在卷可稽（見本院卷第149頁），復於偵訊及
    本院準備程序時迭稱其不知寄分卡可以換現金（見偵查卷第
    55 頁、第87頁、本院卷第39頁），則倘被告戊○○確有一
    再告知丙○○店內不得兌換現金，其於警詢、偵訊及本院準
    備程序理應回答該店不得兌現現金，何以會為上述迴異之回
    答？由此益見其於本院審理時所為前揭證述，顯係迴護被告
    丁○○、戊○○及其個人之詞，不足採信。
  (6)被告丁○○之辯護人雖又辯稱警方於96年10月17日至凱迪遊
    藝場所錄製之光碟畫面雖有店員甲○○將手中折疊紙狀物交
    與一名男子之畫面，惟甲○○所交付係何物，在畫面中無從
    得悉，縱係交付金錢，亦非必然係兌換金錢，自難遽此認定
    凱迪遊藝場有賭博之情事，查本件單就錄製之光碟畫面固無
    從認定店員甲○○交與某男子之物為現金，且確係以積分兌
    換現金，然96年10月17日凱迪遊藝場內之客人向店員甲○○
    要求洗分離開，店員甲○○至該客人處洗分後，即至櫃台處
    取現金兌換給該名客人之事實，係證人己○○親自所見所聞
    ，已據其證述如前，且其所為證述，復與上述光碟畫面相吻
    ，此部分兌換現金之賭博情事，自堪認定，辯護人此部分辯
    護並不足採。至證人甲○○於本院審理時雖證稱：當天其拿
    給客人的是寄分卡，因為店內不能換現金，一定是換寄分卡
    等語（見本院卷第140頁），惟凱迪遊藝場之寄分卡係以厚
    紙板製，其大小如名片一般，有寄分卡扣案可佐，若係交付
    寄分卡不可能摺疊後再予交付，而依前揭96年10月17日光碟
    勘驗內容所示，甲○○係先有摺紙的動作後，再將該折疊紙
    狀物，交與該名等候之男子，故甲○○所交付該名男子之物
    ，顯非寄分卡甚明，故證人甲○○之證述，核與事實不符，
    自難為有利被告丁○○、戊○○之認定。
  (7)被告丁○○雖一再辯稱其係輕度肢障者，謀生不易，好不容
    易經營凱迪遊藝場，若涉及賭博情事遭查獲，將遭吊銷營業
    執照並最高可罰鍰250萬元，其不可能會指示員工戊○○兌
    換現金給客人云云，惟經營電子遊戲場業者，不得有涉及賭
    博行為，違者處負責人50萬元以上250萬元以下罰鍰，並令
    其停業。經法院判決有罪確定者，撤銷其公司或營利事業之
    登記或部分登記事項，乃電子遊戲場管理條例第17條第1項
    第6款、第31條所明定，而此規定凡經營電子遊戲場業者均
    知之甚明，倘被告丁○○所辯成立，則因有上述行政重罰之
    規定，應無業者敢經營賭博性電子遊戲場，然經營電子遊戲
    場業者，因涉及賭博行為，而遭法院判刑，並遭主管機關裁
    處罰鍰及撤銷營業登記者，比比皆是，此為眾所皆知之事，
    故被告丁○○前揭辯解，自不足採。
  (8)綜上所述，被告丁○○、戊○○所辯均不足採。事證明確，
    其等犯行堪以認定，應依法論科。
  2.被告丙○○部分訊據被告丙○○固坦承96年11月13日晚間有
    至凱迪遊藝場開了150分，花費1500元把玩彈珠機台，並贏
    得3500元之寄分卡，惟矢口否認有何賭博犯行，辯稱：其係
    純娛樂，並沒有賭博，其當天取得寄分卡係想下次再來玩，
    其不知凱迪遊藝場可否以寄分卡兌換現金云云。經查：
  (1)被告丙○○於96年11月13日晚間有至凱迪遊藝場把玩彈珠機
    台，迄96年11月14日凌晨1時40分許為警查獲，當時其身上
    持有3500分之寄分卡（1000分3張、500分2張）等情，除據
    被告丙○○供承不諱外，並經證人即查獲員警庚○○、己○○於本院審理時證述明確（見本院卷第80頁至81頁、第132
    頁、第85頁），是被告丙○○確有在凱迪遊藝場內把玩電子
    遊戲機具之情形，而警方雖並未查獲被告丙○○持寄分卡向
    同案被告戊○○兌換現金之情事，惟證人庚○○於本院審理
    時證稱：「在店內查獲之後，我有問丙○○身上是否有寄分
    卡，有的話請他交出來，然後丙○○有說可不可以不要交，
    他說他快要當兵，要留點錢在身上，我說這是卡又不是錢，
    他說這可以換錢，我說沒辦法，要全部交出來。我還有問他
    ，你有無換過，他說他沒有換過，但是他聽別人說寄分卡可
    以換錢。」「他是說他聽人家講可以換錢，他說他還沒有換
    ，他還叫我不要沒收全部的寄分卡，他身上沒有錢，給他留
    一些當零用錢。」等語（見本院卷第80至81頁、第133頁）
    ，復經本院當庭勘驗96年11月14日員警至案發現場蒐證所錄
    製之光碟內容，勘驗結果為：「……光碟21分24秒許，畫面
    出現被告丙○○，當時他是站在店內的彈珠臺前面離門口有
    一段距離，警方要求其出示身分證件，並稱：都拿出來，沒
    有關係。被告丙○○有將身上證件及寄分卡拿給警方，並稱
    ：我輸，身上都沒錢，你不讓我留著…（其餘對話聽不清楚
    ）。」有勘驗筆錄在卷可按（見本院卷第144頁），顯見證
    人庚○○所證非虛，則被告丙○○在即將當兵缺錢之際，猶
    花費身上僅存千餘元現金開分把玩機台，復於案發後恐其寄
    分卡遭沒收而無法換取金錢，足見被告丙○○係因聽聞凱迪
    遊藝場可持寄分卡兌換現金，而基於賭博之犯意，前往該店
    以電子遊戲機具與店家賭博財物甚明。而凱迪遊藝場確可持
    寄分卡兌換現金，已認定如前述，是被告丙○○基於賭博犯
    意至該店開分把玩電子遊戲機具時起，即與店家對立合致而
    成立賭博犯行，不因其尚未以寄分卡兌得現金而影響賭博犯
    行之成立。至被告丙○○辯稱同案被告戊○○有明確告知該
    店不得兌換現金乙節，核不足採，業經本院認定如前述（詳
    前揭貳一(一)1.(5)後段之論述），在此爰不再贅述。
  (2)綜前所述，被告丙○○所辯，不足採信。此外，復有如附表
    所示之物扣案可資佐證。事證明確，其犯行堪以認定，應依
    法論科。
  (三)論罪科刑
  1.被告丁○○、戊○○意圖營利提供賭博場所，並以該處擺設
    具賭博性之電子遊戲機具予不特定人賭博財物，核被告丁○○、戊○○所為，均係犯刑法第268條之意圖營利供給賭博
    場所罪及刑法第266條第1項前段之普通賭博罪。被告丙○○
    基於賭博之犯意前往該店內把玩賭博機具，核其所為，係犯
    刑法第266條第1項前段之普通賭博罪。被告丁○○、戊○○
    與甲○○3人間，就前開意圖營利供給賭博場所及賭博犯行
    ，互有犯意聯絡及行為分擔，均為共同正犯。
  2.又按刑事法若干犯罪行為態樣，本質上原具有反覆、延續實
    行之特徵，立法時既予特別歸類，定為犯罪構成要件之行為
    要素，則行為人基於一定之犯意，在密切接近之一定時、地
    持續實行之複次行為，倘依社會通念，於客觀上認為符合一
    個反覆、延續性之行為觀念者，於刑法評價上，即應僅成立
    一罪。學理上所稱「集合犯」之職業性、營業性或收集性等
    具有重複特質之犯罪均屬之，例如經營、從事業務、收集、
    販賣、製造、散布等行為概念者是（最高法院95年臺上字第
    1079號判決參照）。查被告丁○○自94年5月26日起、被告
    戊○○自95年3月1日起，至96年11月14日為警查獲時止，利
    用具賭博性電子遊戲機具與在場不特定賭客對賭，反覆密接
    提供場所使不特定之人多次以電子遊戲機具下注賭博，藉此
    牟利，此種犯罪形態，本質上乃具有反覆、延續之特質，亦
    即供給賭博場所賭博之目的既在於營利，當不止於一次就結
    束，因此當該遊戲場營業時起，即以該賭博性電子遊戲機具
    每日重覆地賭博為常態與典型，如有中斷應是例外，是被告
    丁○○、戊○○基於概括之犯意，於前揭時間，連貫、反覆
    、持續的經營該賭博性電子遊戲機具場所及賭博之行為，依
    上開理由，其於刑法評價上，應認係集合多數犯罪行為而各
    成立一罪。而被告丁○○、戊○○之行為雖一部分係在95年
    7月1日刑法修正施行前所為，然另一部分既係延續至95年7
    月1日刑法修正施行後所為，即應逕適用修正後之規定，無
    比較新舊法之問題。
  3.再被告丁○○、戊○○所犯上開二罪間，係以一行為觸犯二
    罪名，為想像競合犯，應依刑法第55條規定，從一重供給場
    所賭博罪處斷。檢察官於起訴書雖載被告2人，尚犯刑法第
    268條之聚眾賭博罪，惟按刑法之聚眾賭博罪，雖不以參加
    賭博之不特定多數人，必須同時聚集於一處，共同從事賭博
    行為為必要，惟仍須渠等之聚賭行為為被告所邀聚，且其狀
    況已達於不特定多數人可以任意加入、退出者為限，本案在
    場賭博之人，乃係因被告提供該凱迪電子遊戲場之場所供人
    賭博而來，非係被告招聚而來，故不應再論被告以聚眾賭博
    罪，檢察官認被告尚有聚眾賭博之犯行，容有誤會，惟檢察
    官認此部分與前揭論罪科刑部分有想像競合之裁判上一罪關
    係，故就此部分爰不另為無罪之諭知。
  4.爰審酌被告丁○○經營該電玩遊樂場擺放賭博性電子遊戲機
    具達46台，並僱用被告戊○○負責開分、洗分、兌換賭資等
    工作，而被告丙○○則係前往該店把玩之賭客，渠等所為均
    對社會風氣造成不良影響，並助長社會僥倖心理及賭博歪風
    ，及渠等所參與之程度，該店經營之規模不小、時間非短、
    被告戊○○任職時間之長短，其等所冀圖僥倖獲取財物之犯
    罪心態，賭博金額尚非龐大及被告3人之前科素行、被告戊○○犯後否認大部分犯行、被告丁○○及丙○○均否認犯行
    之態度等一切情狀，分別量處如主文所示之刑，並就被告丁○○、戊○○所處徒刑部分均諭知易科罰金之折算標準；就
    被告丙○○所處罰金部分諭知易服勞役之折算標準，以示懲
    儆。
  5.扣案如附表編號1至7所示之機台，為當場賭博之器具；扣案
    如附表編號8、9所示之現金，係在兌換籌碼處之財物，不論
    屬於犯人與否，均依刑法第266條第2項規定宣告沒收。又扣
    案如附表編號10至12所示之物，分屬被告丁○○、戊○○所
    有，供本案前揭賭博犯罪所用之物，依共犯連帶責任規定，
    爰依刑法第38條第1項第2款規定，對被告丁○○、戊○○2
    人宣告沒收。另在被告丙○○身上扣得如附表編號13所示之
    寄分卡，係被告丙○○所有，因本案賭博犯罪所得之物，爰
    依刑法第38條第1項第3款，對被告丙○○宣告沒收。
  6.另證人甲○○所涉與被告丁○○、戊○○前揭共同意圖營利
    提供賭博場所及普通賭博罪部分，應由檢察官另行偵辦，併
    予敘明。
二、無罪部分
  (一)公訴意旨另以：被告丙○○自93年6、7月間起，迄96年11月
    14日為警查獲之日止，除上述被查獲當次外，曾至凱迪遊藝
    場賭博2次，因認被告丙○○此部分亦涉犯刑法第266條前段
    之普通賭博罪。
  (二)按犯罪事實應依證據認定，無證據不得認定犯罪事實；又不
    能證明被告犯罪者，應諭知無罪之判決，刑事訴訟法第154
    條第2項、第301條第1項分別定有明文。所謂認定犯罪事實
    之證據，係指足以認定被告確有犯罪行為之積極證據而言，
    苟未能發現相當證據，或證據不足為不利於被告事實之認定
    時，即應為有利於被告之認定，更不必有何有利之證據，亦
    不能以推測或擬制之方法，以為裁判基礎（最高法院29年上
    字第3105號、40年台上字第86號判例、56年度台上字第807
    號判決意旨參照）。又按被告或共犯之自白，不得作為有罪
    判決之唯一證據，仍應調查其他必要之證據，以察其是否與
    事實相符，刑事訴訟法第156條第2項亦有明定。
  (三)查被告丙○○於警詢時固坦承曾至凱迪遊藝場3次（見偵查
    卷第11至12頁），並於偵訊時供承其第1、2次大概係在93年
    6、7月間至該店把玩電玩（見偵查卷第54頁），惟均否認有
    何賭博之行為，且其嗣於本院準備程序時復改稱其被查獲前
    僅去過凱迪遊藝場1次，時間是93年6、7月間等語（見本院
    卷第39頁），先後供述不一，且除被告丙○○之自白外，公
    訴人未能提出其他證據證明被告丙○○於93年6、7月間至被
    查獲前確曾至凱迪遊藝場2次，更遑論其有在該店內為2次賭
    博犯行，況93年6、7月間同案被告丁○○尚未接手經營凱迪
    遊藝場，而在同案被告丁○○接手經營該店前，並未查獲該
    店有何賭博之行為，縱被告丙○○確曾於93年6、7月間至凱
    迪遊藝場店內消費2次，亦難認涉有何賭博犯行。是本件公
    訴人僅以被告丙○○於警、偵訊所為曾於93年6、7月間至凱
    迪遊藝場內把玩電玩2次之自白，即認定其構成2次賭博犯行
    ，尚屬無據。此外，公訴人復未提出任何證據或指出其證明
    方法足以認定認定被告丙○○涉有此部分之賭博犯行，且起
    訴書亦未記載此部分之賭博犯行與前揭論罪科刑之賭博罪間
    有何單純一罪或裁判上一罪之關係，因刑法已廢除連續犯之
    規定，且被告丙○○所涉此部分賭博犯行時間距前揭論罪之
    賭博犯行，相隔已逾3年，難認係接續犯或連續犯，依前揭
    說明，本院自應就其被訴此2次賭博犯行，為被告丙○○無
    罪之判決。
據上論斷，應依刑事訴訟法第299條第1項前段、第301條第1項，
刑法第28條、第266條第1項前段、第2項、第268條、第55條、第
41條第1項前段、第42條第3項前段、第38條第1項第2款、第3款
，刑法施行法第1條之1，判決如主文。
本案經檢察官乙○○到庭執行職務。
中    華    民    國    97    年    6     月    12    日
                  刑事第一庭法  官  王美婷
以上正本證明與原本無異。
對於本件判決如有不服，應於收受送達後10日內，向本院提出上
訴書狀，上訴於臺灣高等法院，並按他造當事人之人數附具繕本
。
中    華    民    國    97    年    6     月    12    日
                            書記官  明祖斌
附錄論罪科刑法條：刑法第266條、第268條中華民國刑法第266
條（普通賭博罪與沒收物）在公共場所或公眾得出入之場所賭博
財物者，處1千元以下罰金。但以供人暫時娛樂之物為賭者，不
在此限。
當場賭博之器具與在賭檯或兌換籌碼處之財物，不問屬於犯人與
否，沒收之。
中華民國刑法第268條
（圖利供給賭場或聚眾賭博罪）意圖營利，供給賭博場所或聚眾
賭博者，處3年以下有期徒刑，得併科3千元以下罰金。
附表：
┌───┬─────────┬───┬──────┐
│編  號│  物  品  名  稱  │數  量│備        註│
├───┼─────────┼───┼──────┤
│  1   │  水果盤機台      │10台  │編號1至7所示│
├───┼─────────┼───┤機台共含IC版│
│  2   │  麻將機台        │9台   │46片，均係當│
├───┼─────────┼───┤場賭博之器具│
│  3   │  五PK機台        │10台  │            │
├───┼─────────┼───┤            │
│  4   │  金牌瑪琍        │7台   │            │
├───┼─────────┼───┤            │
│  5   │  彈珠機台        │6台   │            │
├───┼─────────┼───┤            │
│  6   │  金象王機台      │2台   │            │
├───┼─────────┼───┤            │
│  7   │  飛龍機台        │2台   │            │
├───┼─────────┼───┼──────┤
│  8   │  櫃台內現金      │1900元│係在兌換籌碼│
│      │                  │      │處之財物    │
├───┼─────────┼───┼──────┤
│  9   │  賭資            │3000元│同上        │
├───┼─────────┼───┼──────┤
│ 10   │  寄分卡          │69張  │含1000分50張│
│      │                  │      │、500分9張、│
│      │                  │      │100分10張， │
│      │                  │      │均係被告俞偉│
│      │                  │      │智所有，供本│
│      │                  │      │案前揭賭博犯│
│      │                  │      │罪所用之物  │
├───┼─────────┼───┼──────┤
│  11  │  開分紀錄單      │1張   │被告戊○○所│
│      │                  │      │有，供本案前│
│      │                  │      │揭賭博犯罪所│
│      │                  │      │用之物      │
├───┼─────────┼───┼──────┤
│  12  │  贈分單據        │1張   │被告丁○○所│
│      │                  │      │有，供本案前│
│      │                  │      │揭賭博犯罪所│
│      │                  │      │用之物      │
├───┼─────────┼───┼──────┤
│  13  │  寄分卡          │4張   │含1000分3張 │
│      │                  │      │、500分1張，│
│      │                  │      │係被告丙○○│
│      │                  │      │所有，因賭博│
│      │                  │      │犯罪所得之物│
└───┴─────────┴───┴──────┘


司法院資訊處製作；財團法人民間司法改革基金會備份。
